臺灣台中地方法院民事判決　九十三年度小上字第四九號
　　上　訴　人　華颺出版有限公司
　　法定代理人　丁○○
　　　　　　　　送達代收人　甲.
　　訴訟代理人　鄭林在
　　　　　　　　乙○○
　　被上訴人　　丙○○
右當事人間請求給付貨款事件，上訴人對於中華民國九十三年三月十六日本院沙鹿簡
易庭九十三年度沙小字第一三六號第一審小額判決提起上訴，本院於民國九十三年九
月二十四日言詞辯論終結，判決如左：
    主  文
上訴駁回。
第二審訴訟費用新台幣壹仟伍佰元由上訴人負擔。
    事實及理由
一、按對於小額程序之第一審裁判之上訴，非以其違背法令為理由，不得為之，民事
    訴訟法第四百三十六條之二十四第二項定有明文。所謂判決違背法令係指判決不
    適用法規或適用不當者而言。本件上訴人上訴理由略以：依消費者保護法第十九
    條之規定，賦予被上訴人得於收受貨物後七日內得解除契約之權利，但該解除契
    約仍需依照民法之相關規定辦理，縱原審認被上訴人於每次收受貨品均有解除契
    約之權利，而被上訴人於民國九十二年十月二十三日之存證信函通知解除契約為
    有效，則系爭買賣契約自始歸於消滅，則原審以「被告以上開存證信函解除兩造
    間之訪問買賣契約，就未受領之不同內容之教材部分，自生解除契約之效力，就
    已受之教材部分，因已逾收受商品後七日內之期限，不生解除之效力」為理由，
    判決被上訴人得就系爭契約一部解除，顯然違反最高法院五十一年台上字第二八
    二九號之判例意旨；又消費者保護法第十九條保護之範圍係消費者基於一時無法
    詳細判斷而誤簽契約，而非適用於消費者對於貨物品質之質疑。系爭訪問買賣契
    約，上訴人分期交付之商品均係參考書籍，並非不同之商品，被上訴人於第一次
    收受商品後七日內，並無任何解除契約之意，顯然已適用消費者保護法第十九條
    之餘地，則原審判決認為被上訴人於每期收受商品時，均有消費者保護法第十九
    條之適用，顯然違背該條之立法目的，原審判決有違背法令之情形云云，上訴人
    既已具體指摘原審判決如何違背法令，上訴人據此提起小額訴訟之第二審上訴，
    應認屬合法，合先敘明。
二、上訴人起訴主張：被上訴人前向上訴人訂購國中教材書籍一套，全套教材共分十
    六冊，其中英文六冊、數學六冊、理化四冊，以學期為單位，於國中各學期開學
    第一週將該學期教材全部寄送與被上訴人，約定總價五萬一千元，訂金六千元，
    餘額四萬五千元自九十二年十月八日起至九十三年五月八日止，按每期五千元分
    八期給付，如未按期繳納分期款，視為全部到期。被上訴人已受領國一上學期之
    英文、數學之第一冊教材，卻僅支付訂金六千元，餘款未按期清償，依兩造所訂
    之契約，全部價款視為到期，為此依買賣契約，提起本訴請求被告給付價金。被
    上訴人則以：上訴人係以家庭訪問之方式推銷教材，當時稱該套教材為家教式之
    教材，除二週寄送一次分冊教材外，另每週提供電話輔導，被上訴人於九十二年
    八月二十日收至上訴人所寄之教材，係整學期為一冊，而非訂購時所稱之分冊教
    材，且上訴人亦未依約提供電話輔導，被上訴人於收到教材後即口頭向上訴人表
    示解除契約，復於九十二年九月十日於電話中向上訴人表示解除契約，上訴人依
    買賣契約請求被上訴人給付餘款，並無理由等語置辯；另於上訴後補稱：上訴人
    於其買受系爭教材時，並未告知其得於收受商品後七日內解約等語。
三、原審以被上訴人業已解除契約為由，判決駁回上訴人於原審之訴。上訴人不服提
    起上訴，聲明：(1)原判決廢棄。(2)右廢棄部分，被上訴人應給付上訴人四萬五千
    元，及自支付命令送達翌日即九十二年十一月十四日起至清償日止，按年息百分
    之五計算之利息。被上訴人則聲明：駁回上訴。
四、兩造不爭執之事實：
（一）被上訴人於九十二年八月一日經由上訴人之業務員以家庭訪問推銷方式，向上
      訴人訂購國中教材一套，總價五萬一千元。被上訴人已給付訂金六千元，約定
      餘額四萬五千元自九十二年十月八日起至九十三年五月八日止，按每期五千元
      分八期給付，如未按期繳納分期款，視為全部到期。上訴人業務員並允諾被上
      訴人提供每週之電話輔導。
（二）被上訴人於九十二年八月二十日收受上訴人寄送國中一年級上學期英文、數學
      教材各一冊。被上訴人於九十二年十月二十三日寄發存證信函予上訴人，表明
      不願繼續買受，請上訴人勿再寄送教材，該存證信函業經上訴人收受。
（三）被上訴人除訂金六千元外，迄未給付分期款。
五、則本件應審究者，乃被上訴人主張契約業已解除，拒付價款，是否有理？
（一）按依消費者保護法第十九條第一項之規定，消費者於收到商品後七日內行使解
      除權，若未將收受之商品退回而以意思表示解除契約者，必須以書面為之，以
      口頭解約不生效力。查本件兩造所訂契約係屬訪問買賣，且被上訴人已收受上
      訴人寄送之國中一年級上學期英文、數學教材各一冊，迄今仍置於被上訴人處
      等節，為兩造所不爭執，則被上訴人雖主張渠於收到商品後七日內，及九十二
      年九月十日有以電話告知上訴人為解除契約之意思表示，然此為上訴人所否認
      ，縱使屬實，依前開說明，被上訴人以口頭表示解約亦不生解除契約之效力。
      惟被上訴人嗣於九十二年十月二十三日業以存證信函對上訴人表示不願繼續買
      受系爭教材之意思，有存證信函附於原審卷內可稽；且被上訴人於原審辯論期
      日時亦對上訴人表示不願繼續買受系爭教材，已收受之國中一年級上學期英文
      及數學教材部分，願將前支付之六千元予上訴人，核其真意，被上訴人應係對
      上訴人就未寄送之教材部分，為一部解除契約之意思表示。茲應探究者，乃本
      件系爭教材係於九十二年八月二十日寄送予被上訴人，乃被上訴人遲至同年十
      月二十三日始寄發存證信函為解除契約之意思表示，是否生效？按「郵購或訪
      問買賣之消費者，對所收受之商品不願買受時，得於收受商品後七日內，退回
      商品或以書面通知企業經營者解除買賣契約，無須說明理由及負擔任何費用或
      價款。郵購或訪問買賣違反前項規定所為之約定無效。契約經解除者，企業經
      營者與消費者間關於回復原狀之約定，對於消費者較民法第二百五十九條之規
      定不利者，無效。」「消費者於收受商品前，亦得依本法第十九條第一項規定
      ，以書面通知企業經營者解除買賣契約。」，消費者保護法第十九條、施行細
      則第十八條分別定有明文。其立法意旨在於保障郵購或訪問買賣之消費者之權
      益，使郵購或訪問買賣之消費者於受領買賣標的後，有相當期間瞭解買賣標的
      ，得在相當期間內解除契約。因此在分次寄送商品之郵購或訪問買賣，如各次
      寄送之商品不同，消費者既係於實際收受各次寄送之商品後始瞭解買賣標的，
      如以消費者已受領第一期寄送之商品後逾七日為由，即剝奪郵購或訪問買賣之
      消費者就未受領商品部分解除買賣契約之權利，顯與消費者保護法第十九條保
      障郵購或訪問買賣之消費者權益之立法本旨不合，故在分次寄送商品之郵購或
      訪問買賣，其消費者於收受第一期商品後雖逾七日，惟對於尚未收受其餘不同
      內容之各期商品，應許其解除買賣契約，較為公平。而本件被上訴人買受之教
      材係依學期編製，即每次寄送之商品內容顯不相同，且上訴人於原審自承「訪
      問買賣時，只給被告（即被上訴人）看第一冊之全部內容。全部內容不可能給
      被告看」等語，顯然被上訴人就其餘未收受之教材，於事前並未有接觸了解其
      內容之機會，更應准許被上訴人於各次收受商品後，有解除契約之權利。而本
      件被上訴人尚未受領國中一年級下學期及以後之各學期教材，為兩造所不爭執
      ，依上開說明，被上訴人以存證信函就未受領之教材部分解除契約，自有理由
      。
（二）又按最高法院五十一台上字第二八二九號判例意旨謂「解除契約，係指當事人
      之一方，行使其本於法律或契約所定之解除權，使契約自始歸於消滅之一方的
      意思表示而言。租賃契約一經合法成立，除有終止之原因外，不能以解除之意
      思表示使之消滅。」，核其內容，乃係針對租賃契約而為解釋，而按租賃契約
      乃為繼續性之契約關係，已經完成之繼續性契約，自無因嗣後有債務不履行情
      事，而使其溯及消滅之必要。惟本件兩造簽訂者，乃為單一之買賣契約，買賣
      標的為一套十六冊之國中教材，僅雙方約定分次給付標的物，依其性質，非屬
      繼續性之供給契約（乃約定賣主於一定期間或不定期間，將一定種類、品質之
      物，以一定價金或以一定標準所定價金，繼續供給買主之契約），則本件契約
      特徵類型與租賃契約大不相同，上開判例意旨自不適用於本件。況依民法第三
      百六十三條「為買賣標的之數物中，一物有瑕疵者，買受人僅得就有瑕疵之物
      為解除。其以總價金將數物同時賣出時，買受人並得請求減少與瑕疵物相當之
      價額」之規定，亦可徵單一之買賣契約，並非不得為一部解除。是上訴人依首
      揭最高法院判例意旨，指稱系爭契約不得為一部解除云云，顯無足採。
（三）末按系爭商品之全部價金共五萬一仟元，全套教材共分十六冊，其中英文六冊
      、數學六冊、理化四冊，以學期為單位，已如前述。惟因上訴人無法提出相關
      資料計算各冊成本，而被上訴人於原審抗辯：僅願將前已支付之訂金六千元給
      付上訴人，核其抗辯意旨係認國中一年級上學期之英文第一冊及數學第一冊教
      材之價額係六千元，原審因而審酌：以各冊成本相同計算，十六冊教材之各冊
      成本為三千一百八十七元五角，兩冊之成本共為六千三百七十五元，惟國中一
      年級上學期之英文第一冊及數學第一冊教材，其教材之內容，應屬較為淺顯，
      其餘教材隨學齡之提升而逐漸繁難，因此，被上訴人已受領國中一年級上學期
      之英文第一冊及數學第一冊教材，衡之常情，其製作成本應屬較少，與六千元
      之金額比較，應屬相當，認被上訴人所辯，應屬可採，核無不合。本件被上訴
      人業已支付上訴人六千元，為兩造所不爭執，且此為被上訴人已受領商品之價
      額，就未受領之商品，被上訴人既已適法解除買賣契約，有如前述，被上訴人
      自無再給付上訴人其餘買賣價金之義務。從而，上訴人本於買賣價金請求權，
      請求被上訴人給付餘款，即無理由。原審為上訴人敗訴之判決，並無不合，上
      訴人指摘原審判決不當，求予廢棄改判，為無理由，應予駁回。
（四）另被上訴人於上訴後復抗辯稱：上訴人於其買受系爭教材時，並未告知得於收
      到商品後七日內解約云云，惟被上訴人此部分主張，並未於原審提出，亦無因
      原審法院違背法令致未能提出之情形，依民事訴訟法第四百三十六條之二十八
      之規定，自不得再行提出此新攻擊或防禦方法，是此部分本院自無庸審酌，附
      此敘明。
（五）依民事訴訟法第四百三十六條之三十二第一項準用同法第四百三十六條之十九
      第一項規定，第二審法院為訴訟費用之裁判時，應確定其訴訟費用額，而本件
      第二審訴訟費用額，審核卷附證物後確定為如主文第二項所示金額。
據上論結，本件上訴為無理由，依民事訴訟法第四百三十六條之三十二第一項、第二
項、第四百四十九條第一項、第七十八條、第四百三十六條之十九第一項，判決如主
文。
中　　　華　　　民　　　國　　九十三　　年　　  十　    月　     十八 　日
                                  臺灣臺中地方法院民事第二庭
~B審判長法官　許文碩
~B法　　　官　劉長宜
~B法　　　官　吳幸芬
右正本證明與原本無異。
本判決不得上訴。
中　　　華　　　民　　　國　　九十三　　年　　　十　　　月　　 十八　　 　日
~B法院書記官
